行　政　法　院　判　決　　　　　　　　　　　　　八十八年度判字第四○九三號
　　原　　　告　美商．猜猜？公司
　　　　　　　　　　　　　　　.
　　代　表　人　甲○○○○○○.
　　訴訟代理人　陳長文　律師
　　　　　　　　張有捷　律師
　　被　　　告　經濟部智慧財產局（原經濟部中央標準局）
右當事人間因商標異議事件，原告不服行政院中華民國八十七年九月四日台八七訴字
第四三五八八號再訴願決定，提起行政訴訟。本院判決如左︰
　　主  文
原告之訴駁回。
　　事  實
緣訴外人宇銓有限公司於民國八十五年六月五日以「 ?UCK 」商標，指定使用於商品
及服務分類表第二十五類之各種男女服裝、皮鞋、休閒服、運動服、夾克、外套、西
裝、毛衣、背心、布鞋、童裝、跑鞋、拖鞋、涼鞋、運動帽、涼帽、遮陽帽、禮帽、
草帽、膠鞋商品申請註冊，經被告審查核准，列為審定第七六六二七一號商標。嗣原
告以系爭商標有違商標法第三十七條第一項第十二款之規定，對之提出異議。經被告
為異議不成立之審定，發給八十六年十一月三日中台異字第八六一一六一號商標異議
審定書。原告不服，提起訴願、再訴願，遞遭決定駁回，遂提起行政訴訟。茲摘敘兩
造訴辯意旨如次：
原告起訴意旨略謂︰一、按商標圖樣相同或近似於他人同一商品或類似商品之註冊商
標者，不得申請註冊，商標法第三十七條第一項第十二款前段定有明文。所謂「商標
構成相同或近似者」係指具有普通知識經驗之商品購買人，於購買時施以普通所用之
注意，就兩商標主要部分之外觀、觀念或讀音隔離觀察有無產生混同誤認之虞以為斷
，亦即一般消費者於購買時施以普通所用之注意，就兩商標主要部分之外觀、觀念或
讀音，只要有一足以產生混淆誤認之虞，兩商標即為近似之商標。又商標圖樣上圖形
相似，有混同誤認之虞者，為外觀近似，乃行政院七十四年十月二日台七四經字第一
八○六八號函核定修正之商標近似審查基準第２－(9)項所明示，合先陳明。二、次按
原告據以異議之註冊第二九○○八七及三八七五二六號「Triangle Design with a Q
uestion Mark Inside 」及「GUESS ? & Device」商標為原告首創使用，其於系爭商
標申請日前，即已為中華民國一般消費者所熟知夙著盛譽，故據以異議商標之使用，
已足以使一般消費者認識含有「﹖」符號商標乃原告公司之系列商標，係表彰原告公
司之商品。三、系爭商標圖樣將「﹖」符號置於與其並無關聯之外文之起首部分，自
屬系爭商標之主要部分殆無疑義，而如前所述含有「﹖」符號之系爭商標，已為一般
消費者認識為表彰原告公司之著名商標，則系爭商標主要部分採用相同之「﹖」符號
使用於服飾產品恰為原告商標之主要產品，基於服飾商品商標通常較小且一般消費者
對於含有符號及文字之商標注意力往往著重於符號，系爭商標主要部分「﹖」與原告
商標完全相同復均有「什麼」之意，消費者於購買時施以普通所用之注意，自易誤認
係原告公司所產製之商品或系列商品而有混淆之虞，然被告機關卻認為二造商標外觀
、觀念等均分別顯然，實有誤謬之處，茲一一指陳如后：(一)如前所述，「﹖」符號為
系爭商標之主要部分，而據以異議之註冊第三八七五二六號則將「﹖」符號置於商標
圖樣中之居中而明顯之地方，已予人印象深刻，二造商標之主要部分皆屬相同，縱然
其擺置位置不同，組成方式有異，揆諸前述立法意旨暨商標之近似審查基準自屬外觀
及觀念上近似之商標。(二)被告將據以異議商標註冊第三八七五二六號之「﹖」符號解
釋為「猜猜看」，卻將含有相同符號「﹖」之系爭商標解釋成「什麼 uck」，其認事
用法顯然前後標準不一，顯示其刻意迴避將註冊第三八七五二六號與系爭商標之「﹖
」符號作同一解釋，以支持其認為二者不近似之錯誤論點，實不足為採。四、綜上所
陳，系爭商標外觀、觀念與原告據以異議之著名系列商標相近似復均申請註冊於相同
之服飾產品上，自易使消費者產生誤認混淆有違商標法第三十七條第一項第十二款之
規定，依法系爭商標應不得註冊，原處分暨原決定即有違背法令之處，懇請鈞院鑒核
，依法撤銷原處分及原決定，以保消費者秩序之公平安全及原告之權益等語。
被告答辯意旨略謂︰按商標圖樣「相同或近似於他人同一商品或類似商品之註冊商標
，不得申請註冊。」固為商標法第三十七條第一項第十二款前段所明定；惟其適用應
以兩造商標圖樣構成相同或近似為前提要件。而判斷兩商標是否近似，應本客觀事實
，以具有普通知識、經驗之一般商品購買人於購買時施以普通所用之注意，有無混同
誤認之虞判斷之，同法施行細則第十五條第一項亦訂有明文。原告固訴稱據以異議商
標早為一般消費者所熟知且夙著盛譽，系爭商標主要部分採用相同之「﹖」符號使用
服飾商品，易使消費者誤認其為原告公司所產製之商品或系列商品而誤購之虞云云。
惟查本件審定第七六六二七一號「?UCK」商標圖樣係由符號「﹖」及其後緊接著「UC
K 」所構成，而據以異議之註冊第二九○○八七號「GUESS ? & Device」商標圖樣則
由三角形內部分別置有外文「GUESS 」及符號「﹖」所聯合組成，另一據以異議之註
冊第三八七五二六號「Triangle Design with a Question Mark Inside 」商標圖樣
則於三角形內置一符號「﹖」所構成，二者雖均有相同之「﹖」符號，惟其擺置之位
置不同，組成之方式亦有差異，整體觀之，無論外觀構圖意匠、觀念及讀音上均分別
顯然，予人印象究屬不同，異時異地通體隔離觀察，客觀上尚難謂有使一般商品購買
人產生混同誤認之虞，應非屬近似之商標。從而本件審定商標之申請註冊，自無首揭
法條規定之適用。是被告所為之處分，並無不合，請駁回原告之訴等語。
　　理  由
按商標圖樣相同或近似於他人同一商品或類似商品之註冊商標者，不得申請註冊，固
為行為時商標法第三十七條第一項第十二款前段所規定。惟判斷商標是否近似，應本
客觀事實，以具有普通知識經驗之一般商品購買人，於購買時施以普通所用之注意，
有無混同誤認之虞判斷之，同法施行細則第十五條第一項亦訂有明文。本件訴外人宇
銓有限公司於八十五年六月五日以「 ?UCK 」商標（如附圖一），指定使用於商品及
服務分類表第二十五類之各種男女服裝、皮鞋、休閒服、運動服、夾克、外套、西裝
、毛衣、背心、布鞋、童裝、跑鞋、拖鞋、涼鞋、運動帽、涼帽、遮陽帽、禮帽、草
帽、膠鞋商品申請註冊，經被告審查核准，列為審定第七六六二七一號商標。嗣原告
以系爭「 ?UCK 」商標與據以異議之註冊第二九○○八七號「GUESS ? & Device」及
註冊第三八七五二六號「Triangle  Design  With  a Question  Mark  Inside  」
商標（如附圖二）極易導致商品購買人產生混淆誤認系爭商標之商品為據以異議商標
之商品而有誤購之虞，有違商標法第三十七條第一項第十二款之規定，對之提出異議
。案經被告審查，以系爭「 ?UCK 」商標圖樣係由符號「? 」及其後緊接之外文「UC
K 」組成，而據以異議之「GUESS ? & Device」商標圖樣係由三角形內置外文「GUES
S 」及符號「? 」聯合組成；另一據以異議之「Triangle  Design  With  a Questi
on  Mark  Inside」商標圖樣則於三角形內置符號「? 」構成，予人觀點僅止於「猜
猜看」之意。系爭商標圖樣與據以異議之商標圖樣固均有相同之「? 」符號，惟其擺
置之位置不同，組成方式亦有差異，整體觀之，外觀構圖意匠、觀念及讀音上均分別
顯然，予人印象究屬不同，異時異地隔離觀察，尚無使一般商品購買人產生混同誤認
之虞，非屬近似之商標，並無商標法第三十七條第一項第十二款之適用，乃為異議不
成立之審定，發給八十六年十一月三日中台異字第八六一一六一號商標異議審定書。
揆諸首揭規定，經核並無違誤，一再訴願決定遞予維持，亦無不合。原告起訴主張：
據以異議之商標已為中華民國一般消費者所熟知而夙著盛譽，足以使一般消費者認識
含有「? 」符號商標乃原告公司之系列商標，係表彰原告公司之商品。又系爭商標圖
樣將「? 」符號置於與其並無關聯之外文起首部分，自屬主要部分，而據以異議之註
冊第三八七五二六號商標則將「? 」符號置於商標圖樣中之居中而明顯之地方，予人
印象深刻，二商標之主要部分相同，縱其擺置位置不同，組成方式有異，自屬外觀及
觀念近似。另被告將據以異議之註冊第三八七五二六號商標之「? 」符號解釋為「猜
猜看」，卻將含有相同符號「? 」之系爭商標解釋成「什麼UCK 」，其認事用法前後
標準不一，實不足以支持其認為二者不近似之錯誤論點云云。按商標是否近似，應以
具有普通知識經驗之一般商品購買人，於購買時施以普通所用之注意，是否足以誤認
其商品為來自同一來源或誤認其來源間有關係之虞者以為斷。系爭「 ?UCK 」商標圖
樣雖由符號「? 」及其後緊接之外文「UCK 」組成，就其整體印象係由一個符號及三
個英文字母緊接結合而成，尚難予以切割認為其中符號或任何一字母為該整體商標中
具有決定性之主要部分，原告主張系爭商標將「? 」符號置於商標圖樣之外文起首部
分，遽認該符號「? 」為系爭商標之主要部分，自不足採。又系爭商標雖亦含有「?
」符號，惟其擺置之位置、組成之方式，均與據以異議之商標圖樣有明顯之差異，尚
難認其外觀近似。再查系爭「 ?UCK 」商標之「 ?」符號，具有「什麼」、「發問」
、「懷疑」、「猜猜看」或「未表明之文字或字母」等多種不同之含義，甚難認定一
般消費者認識其僅含有「猜猜看」之意思，而誤認含有該「 ?」符號商標之商品，即
為據以異議之註冊第三八七五二六號商標圖樣之商品。是就系爭商標與據以異議商標
整體觀之，二商標外觀構圖、意匠及觀念上均不難予以區別，予人印象不同，異時異
地隔離觀察，尚無使一般商品購買人產生混同誤認之虞。原告主張系爭商標與據以異
議商標之外觀及觀念近似，應屬近似之商標，純屬片面主觀之論見，核無可採。綜上
所述，原告起訴意旨難認有理由，應予駁回。
據上論結，本件原告之訴為無理由，爰依行政訴訟法第二十六條後段，判決如主文。
中    華    民    國     八十八      年     十二     月       三        日
                    行 政 法 院 第 五 庭
                                審 判 長 評  事      廖  政  雄
                                         評  事      趙  永  康
                                         評  事      沈  水  元
                                         評  事      林  清  祥
                                         評  事      姜  仁  脩
右  正  本  證  明  與  原  本  無  異
                                         法院書記官  葛  雅  慎
中    華    民    國     八十八      年     十二     月       六        日
附圖一、系爭商標                  附圖二、據以異議商標
~[G;H:\SCN\88\00000000.1;;]
~[G;H:\SCN\88\00000000.2;1500;]
